臺灣板橋地方法院交通事件裁定　　　100 年度交聲字第3353號
原處分機關　交通部公路總局臺北區監理所
異　議　人
即受處分人　鄧志明
上列受處分人因違反道路交通管理處罰條例案件，對於原處分機
關於中華民國100 年10月6 日所為之處分（原處分案號：北監自
裁字第裁40-A00XPT775號）聲明異議，本院裁定如下：
    主  文
異議駁回。
    理  由
一、原處分機關略以：異議人即受處分人鄧志明於民國100 年8
    月20日下午4 時41分許，駕駛車牌號碼7215-VG 號自用一般
    小客車，在臺北市○○○路○ 段145 號前，因與謝承瀚所駕
    駛之車牌號碼706-GCZ 號普通重型機車發生車禍事故，經臺
    北市政府警察局萬華分局員警到場處理，並由臺北市政府警
    察局萬華分局交通事故審核小組舉發後，原處分機關認異議
    人有「迴車前未注意來往車輛擅自迴轉」之違規，依道路交
    通管理處罰條例第49條第5 款規定，裁處異議人罰鍰新臺幣
    （下同）600 元，並依同條例第63條第1 項記違規點數1 點
    等語。
二、異議意旨略以：事發當時伊駕駛之自小客車已迴轉一半，且
    伊當時係慢慢迴轉，看到對方加速，車子右前方始被撞到，
    伊若係對方所說突然轉彎之情形，則伊應該是左前方撞到對
    方，所以本件事實上應該是對方撞倒伊。又本件員警所繪事
    故地點與採證照片明顯出入，且雙方各說各話，然原舉發機
    關未待交通大隊研析報告出爐即由同單位之另一員警製單舉
    發，完全未予異議人澄清事實之機會，是原處分機關遽以裁
    罰，顯有違誤，為此爰依法聲明異議，請求撤銷原處分云云
    。
三、按汽車駕駛人迴車前，未依規定暫停，顯示左轉燈光，或不
    注意來、往車輛、行人，仍擅自迴轉，處新臺幣600 元以上
    1,800 元以下罰鍰；汽車駕駛人，有違反道路交通管理處罰
    條例第49條情形者，除處罰鍰外，並記違規點數1 點，道路
    交通管理處罰條例第49條第5 款、第63條第1 項第1 款分別
    定有明文。
四、經查：
（一）本件異議人鄧志明於100 年8 月20日下午4 時41分駕駛車
      號7215-VG 號自用一般小客車沿臺北市○○○路○ 段由北
      向南行駛，於該路段145 號前迴轉時，與謝承瀚所騎乘由
      南向北之車號706-GCZ 號普通重型機車發生擦撞而肇事等
      情，為異議人不爭執，並有臺北市政府警察局萬華分局交
      通分隊A3類交通事故調查報告表、道路交通事故現場圖、
      道路交通事故補充資料表、交通事故談話紀錄表等在卷可
      稽，堪信為真實。
（二）異議意旨雖以「異議人於上揭時、地迴車時係慢慢迴轉到
      一半，因對方加速而發生撞擊」云云置辯。惟查：本件依
      證人即製單舉發員警陳信宏到庭證稱：「掌電字第A00XPT
      775 號舉發通知單（經當庭提示）是我開的沒錯。我是我
      們分隊的事故承辦人員，也是本件A3類交通事故的承辦人
      ，依據警員吳世傑於100 年8 月20日16時41分所處理的環
      河南路2 段145 號之道路交通事故所製作的道路事故卷宗
      ，於案卷內自小客車7215-VG 異議人所駕駛之車輛於環河
      南路北向南第一車道行駛，於肇事地點迴轉，與普通重型
      機車706-GCZ 號謝承瀚所駕駛之重型機車發生交通事故，
      依據道路交通規則第106 條第1 項第5 款，汽車迴車前應
      暫停並顯示左轉燈光顯示看清無來往車輛，並注意行人通
      過始得迴轉。因自小客車所撞擊位置為右前葉子板，因本
      條已有規定迴車前應暫停，而異議人所撞擊為右前葉子板
      ，據以研判異議人巳經佔用來車道，進行迴轉，故開立本
      件罰單。事發之該路口沒有設立任何禁止標誌，所以我們
      是依照撞擊位置判斷有佔用到來車的車道。」等語明確（
      詳本院100 年11月17日訊問筆錄第2 、3 頁），再參以卷
      附之道路交通事故調查報告表、道路交通事故現場圖、道
      路交通事故補充資料表、交通事故訪談記錄等資料，可知
      ：本件係異議人上揭自小客車之「右前車頭」與對向車道
      南向北行駛之車號706-GCZ 號重型機車「前車頭」發生撞
      擊，而本件肇事當時時間為下午4 時41分許，天候晴，日
      間有自然光線，視線良好，且依警方採證照片所示，事發
      地點復無任何障礙物，是異議人若於迴車前確實注意對向
      來車之車輛動態，當可發現疾行之上開機車，而不致貿然
      迴轉。況異議人既指稱當時有看到上開機車加速，則異議
      人於對向直行機車快速駛來之狀態下，更應讓其先行，而
      非貿然搶先迴轉，故異議人於迴車前未確認安全無虞之情
      況下即擅自迴轉，其有違反道路交通管理處罰條例第49條
      第1 項之行為甚明。
（三）至異議人指稱原舉發機關未待交通大隊研析報告（交通事
      故初步分析研判表）結果出爐即由同單位之另一員警製單
      舉發乙節縱認屬實，惟按交通事故肇事責任歸屬為何，通
      常須經進一步調查認定，且最終調查結果是否應由異議人
      承擔肇事之責，尚不影響本件異議人違規事實之成立，且
      亦無從據以卸免本件異議人之違規責任，附此敘明。
五、綜上所述，本件異議人確有迴車前未注意來往車輛逕自迴轉
    之違規行為，原處分機關依條例第49條第5 款、第63條第1
    項第1 款之規定，裁處受處分人罰鍰600 元及併記違規點數
    1 點，核無違誤。本件受處分人之異議為無理由，應予駁回
    。
六、依道路交通案件處理辦法第19條，裁定如主文。
中    華    民    國   100    年    11    月    30    日
                  刑事第九庭  法  官  張誌洋
以上正本證明與原本無異。
如不服本裁定應於送達後5 日內向本院提出抗告狀。
                              書記官  張桐嘉
中    華    民    國   100    年    11    月    30    日